臺灣彰化地方法院刑事判決　　　 100年度訴字第1515號
公　訴　人　臺灣彰化地方法院檢察署檢察官
被　　　告　宋志陽
上列被告因違反毒品危害防制條例案件，經檢察官提起公訴（10
0 年度毒偵字第2030號），本院逕以簡式審判程序判決如下：
    主  文
宋志陽施用第一級毒品，累犯，處有期徒刑拾月。
    犯罪事實
一、宋志陽前曾於民國95年間，因竊盜案件，經本院以95年度易
    字第518 號判決判處有期徒刑1 年3 月確定，於96年6 月30
    日縮刑期滿執行完畢。其前因施用毒品案件，經本院以88年
    度毒聲字第5553號裁定令入勒戒處所施以觀察、勒戒後，認
    有繼續施用毒品之傾向，乃經本院以89年度毒聲字第481 號
    裁定令入戒治處所施以強制戒治，期間曾經本院以89年度毒
    聲字第3432號裁定停止戒治出所，所餘期間付保護管束，嗣
    因違反保護管束期間應遵守事項情節重大，經本院以89年度
    毒聲字第4344號裁定撤銷停止戒治，令入戒治處所施以強制
    戒治，於90年5 月28日強制戒治期滿執行完畢釋放，並由臺
    灣彰化地方法院檢察署檢察官以90年度戒毒偵字第917 、91
    8 、919 號案件為不起訴處分確定。復於強制戒治執行完畢
    釋放後之同年間，因施用毒品案件，經檢察官提起公訴並聲
    請送強制戒治，強制戒治部分，由本院以90年度毒聲字第44
    39號裁定令入戒治處所施以強制戒治，並於91年12月28日執
    行完畢釋放，至其施用毒品之犯行，則經本院以91年度訴字
    第1 號判決判處有期徒刑10月確定，復於前揭強制戒治執行
    完畢釋放後5 年內，三犯施用毒品案件，經本院於93年9 月
    14日以93年度訴字第705 號刑事判決判處有期徒刑1 年2 月
    ，並於93年10月11日確定。詎其不知悔改，明知海洛因業經
    公告為毒品危害防制條例第2 條第2 項第1 款所列管之第一
    級毒品，不得非法持有、施用，復基於施用第一級毒品海洛
    因之犯意，於100 年9 月26日下午5 時許，在其位於彰化縣
    秀水鄉○○村○○街167 號住處，以將海洛因置於針筒內（
    未扣案）加水混合注射手臂血管之方式，非法施用第一級毒
    品海洛因1 次。嗣於同年月28日8 時20分，因警監聽000000
    0000行動電話，合理懷疑宋志陽曾向該行動電話持有人購買
    毒品施用而持臺灣彰化地方法院檢察署核發之鑑定許可書採
    集其尿液送驗後，結果呈嗎啡陽性反應，始悉上情。
二、案經彰化縣警局鹿港分局報告臺灣彰化地方法院檢察署檢察
    官偵查起訴。
    理  由
一、按除被告所犯為死刑、無期徒刑、最輕本刑為3 年以上有期
    徒刑之罪或高等法院管轄第一審案件者外，於刑事訴訟法第
    273 條第1 項程序進行中，被告先就被訴事實為有罪之陳述
    時，審判長得告知被告簡式審判程序之旨，並聽取當事人、
    代理人、辯護人及輔佐人之意見後，裁定進行簡式審判程序
    ；除簡式審判程序、簡易程序及第376 條第1 款、第2 款所
    列之罪之案件外，第一審應行合議審判，刑事訴訟法第273
    條之1 第1 項、第284 條之1 分別定有明文。本件被告宋志
    陽所犯係死刑、無期徒刑、最輕本刑為3 年以上有期徒刑或
    高等法院管轄第一審案件以外之罪，並於本院行準備程序時
    就被訴事實為有罪之陳述，本院合議庭依前揭規定，經評議
    結果，裁定改由受命法官獨任行簡式審判程序，先予敘明。
二、上揭犯罪事實，業據被告於警偵訊及本院審理時坦承不諱（
    見偵查卷宗第3 頁反面、第38頁、本院100 年12月9 日審判
    筆錄第3 頁），且被告於100 年9 月28日上午8 時20分許，
    經警持臺灣彰化地方法院檢察署核發之鑑定許可書採集其尿
    液送驗結果，呈嗎啡陽性反應（按海洛因係由嗎啡經化學合
    成而製得，經注射進入人體後，因代謝分解成嗎啡，因此施
    用海洛因後，由尿液中檢驗結果為嗎啡反應），有臺灣彰化
    地方法院檢察署鑑定許可書、彰化縣警察局鹿港分局委託檢
    驗尿液代號與真實姓名對照表及詮昕科技股份有限公司濫用
    藥物尿液檢驗報告各1 紙在卷可稽（見偵查卷宗第8 頁、第
    9 頁、第10頁），此外，復有通訊監察譯文1 紙在卷可憑（
    見偵卷第7 頁），足認被告自白核與事實相符。本件事證明
    確，被告施用第一級毒品海洛因之犯行，洵堪認定，應依法
    論科。
三、按施用第一、二級毒品為犯罪行為，毒品危害防制條例第10
    條定有處罰明文。故施用第一、二級毒品者，依前揭規定本
    應科以刑罰，惟基於刑事政策，對合於一定條件之施用者，
    則依同條例第20條、第23條之規定，施以觀察、勒戒或強制
    戒治之保安處分。又毒品危害防制條例於92年7 月9 日修正
    公佈，自93年1 月9 日施行，其中第20條、第23條將施用毒
    品之刑事處遇程式，區分為「初犯」、「5 年內再犯」及「
    5 年後再犯」。依其立法理由之說明：「初犯」，經觀察、
    勒戒或強制戒治後，應為不起訴處分或不付審理之裁定；經
    觀察、勒戒或強制戒治執行完畢釋放後，「5 年內再犯」者
    ，因其再犯率甚高，原實施之觀察、勒戒及強制戒治既已無
    法收其實效，爰依法追訴或裁定交付審理。至觀察、勒戒或
    強制戒治執行完畢釋放後，「5 年後再犯」者，前所實施之
    觀察、勒戒或強制戒治已足以遮斷其施用毒品之毒癮，為期
    自新及協助其斷除毒癮，仍適用「初犯」規定，先經觀察、
    勒戒或強制戒治之程序。從而依修正後之規定，僅限於「初
    犯」及「5 年後再犯」二種情形，始應先經觀察、勒戒或強
    制戒治之程序。倘被告於5 年內已再犯，經依法追訴處罰，
    縱其第3 次（或第3 次以上）再度施用毒品之時間，在初犯
    經觀察、勒戒或強制戒治執行完畢釋放5 年以後，已不合於
    「5 年後再犯」之規定，且因已於「5 年內再犯」，顯見其
    再犯率甚高，原實施觀察、勒戒或強制戒治，已無法收其實
    效，即應依該條例第10條處罰（最高法院97年度第5 次刑事
    庭會議決議參照）。經查，被告前因施用毒品案件，經本院
    以88年度毒聲字第5553號裁定令入勒戒處所施以觀察、勒戒
    後，認有繼續施用毒品之傾向，乃經本院以89年度毒聲字第
    481 號裁定令入戒治處所施以強制戒治，期間曾經本院以89
    年度毒聲字第3432號裁定停止戒治出所，所餘期間付保護管
    束，嗣因違反保護管束期間應遵守事項情節重大，經本院以
    89年度毒聲字第4344號裁定撤銷停止戒治，令入戒治處所施
    以強制戒治，於90年5 月28日強制戒治期滿執行完畢釋放，
    並由臺灣彰化地方法院檢察署檢察官以90年度戒毒偵字第91
    7 、918 、919 號案件為不起訴處分確定。復於強制戒治執
    行完畢釋放後之同年間，因施用毒品案件，經檢察官提起公
    訴並聲請送強制戒治，強制戒治部分，由本院以90年度毒聲
    字第4439號裁定令入戒治處所施以強制戒治，並於91年12月
    28日執行完畢釋放，至其施用毒品之犯行，則經本院以91年
    度訴字第1 號判決判處有期徒刑10月確定，復於前揭強制戒
    治執行完畢釋放後5 年內，三犯施用毒品案件，經本院於93
    年9 月14日以93年度訴字第705 號刑事判決判處有期徒刑1
    年2 月，並於93年10月11日確定之事實，此有臺灣高等法院
    被告前案紀錄表、臺灣彰化地方法院檢察署刑案資料查註紀
    錄表各1 份附卷可參。則被告此次所為本案上開施用第一級
    毒品海洛因之犯行，雖在初犯經強制戒治完畢釋放5 年以後
    ，惟被告於初犯經強制戒治執行完畢釋放5 年內之90年及93
    年間，再犯施用毒品罪，經依法追訴處罰判處有期徒刑10月
    、1 年2 月確定在案，則依上開最高法院刑事庭會議決議意
    旨，已不合於「5 年後再犯」之規定，而係符合毒品危害防
    制條第23條第2 項所定之追訴要件，是被告所為本件施用第
    一級毒品海洛因之犯行，即無「初犯」規定之適用，自毋須
    再重新施予觀察、勒戒或強制戒制之處遇程序，而應直接訴
    追處罰。
四、再按海洛因為毒品危害防制條例第2 條第2 項第1 款所規定
    之第一級毒品，核被告所為，係犯毒品危害防制條例第10條
    第1 項之施用第一級罪。其持有第一級毒品之行為，意在供
    己施用，故持有之低度行為，應為施用之高度行為所吸收，
    不另論罪。第查，被告曾於95年間，因竊盜案件，經本院以
    95年度易字第518 號判決判處有期徒刑1 年3 月確定，於96
    年6 月30日縮刑期滿執行完畢，有前開臺灣高等法院被告前
    案紀錄表1 份在卷可按，其於受有期徒刑執行完畢後5 年內
    又故意再犯本案之罪，為累犯，應依刑法第47條第1 項規定
    加重其刑。爰審酌被告曾因施用毒品經強制戒治及刑之執行
    後，猶未能深切體認毒品危害己身之鉅，及早謀求脫離毒害
    之道，反而伺機再犯，未見有何收斂、警惕之意，無視於毒
    品對於自身健康之戕害及國家對於杜絕毒品犯罪之禁令，自
    有使其接受相當時期監禁以敦化性情之必要，惟念及被告於
    本院審理時尚能坦承犯行，且施用毒品固戕害個人健康至深
    ，然就他人權益之侵害仍屬有限，及其犯罪之動機、目的、
    手段、智識程度等一切情狀，量處如主文所示之刑，以示懲
    儆。至被告持以施用海洛因所用之注射針筒1 支，被告雖坦
    承為其所有，惟被告復陳稱該注射針筒業已滅失，且該針筒
    復未扣案，尚乏證據足資證明該針筒尚未滅失，為免執行困
    難，本院自不為沒收之諭知，併此敘明。
據上論斷，應依刑事訴訟法第273 條之1 第1 項、第299 條第1
項前段，毒品危害防制條例第10條第1 項，刑法第11條前段、第
47條第1 項，判決如主文。
本案經檢察官賴政安到庭執行職務。
中    華    民    國   100    年    12    月    23    日
                  刑事第八庭  法  官  游秀雯
以上正本證明與原本無異。
如不服本判決應於收受判決後10日內，向本院提出上訴書狀，並
應敘述具體理由; 其未敘述上訴理由者，應於上訴期間屆滿後20
日內向本院補提理由書（均須按他造當事人之人數附繕本）「切
勿逕送上級法院」。
中    華    民    國   100    年    12    月    23    日
                              書記官  謝志鑫
附錄本案論罪科刑法條全文：
毒品危害防制條例第10條
施用第一級毒品者，處6 月以上 5 年以下有期徒刑。
施用第二級毒品者，處3 年以下有期徒刑。